臺灣高雄地方法院民事判決　　　　　　　 96年度小上字第3號
上　訴　人　丙○○○
訴訟代理人　乙○○
被上 訴 人　甲○○
上列當事人間返還定金事件，上訴人對於民國95年11 月23日本
院高雄簡易庭95年度雄小字第7072號第一審判決提起上訴，本院
判決如下：
    主  文
上訴駁回。
第二審訴訟費用新台幣壹仟伍佰元由上訴人負擔。
    理  由
一、按對於小額程序之第一審判決之上訴，非以其違背法令為理
    由，不得為之；又所謂判決違背法令，乃指判決不適用法規
    或適用不當；而有第469 條所列第1 款至第5 款事由時，其
    判決當然為違背法令；小額程序之第二審判決，依上訴意旨
    足認上訴為無理由者，得不經言詞辯論為之，民事訴訟法第
    436 條之24第2 項、第436 條之32第2 項準用第468 條及第
    469 條第1 款至第5 款（同條第6 款所規定判決不備理由或
    理由矛盾，則不在準用之列）、第436 條之29第2 款分別定
    有明文。
二、本件上訴意旨略以：(1)被上訴人於原審曾陳稱：「方為程向
    被上訴人說他沒有看見交付定金，所以出庭也不能證明交付
    定金之事。」等對自己不利之陳述，及證人蔡智充於原審之
    證詞，原判決均沒有採用，也未敘明不採用之理由，是原判
    決已有判決不備理由或理由矛盾之情形。(2)原判決以：「因
    上訴人認為被上訴人出價過低而表示不願出售汽車，且曾以
    電話協調解約事宜，故被上訴人據此認為上訴人已無履約可
    能而未向上訴人索取車籍資料辦理過戶，自無違常情。」，
    惟依兩造契約之約定，如一方已交付定金，他方即應交付證
    件辦理過戶，是原判決以雙方曾以電話協調解約事宜，認上
    訴人已無履約可能，故被上訴人未向上訴人索取車籍資料辦
    理過戶之理由，與上揭契約之約定不符，原判決已違背論理
    法則。(3)原判決以：「上訴人之代理人馮莉雅為高級知識份
    子，應有判讀契約文字之能力，若被上訴人於簽訂契約當時
    ，並未交付定金新臺幣（下同）10,000元，應會要求被上訴
    人刪除該部分之記載或是另外註明定金之給付方式（如匯款
    ），不致於在不實契約書上簽名。」，因而認定被上訴人有
    交付定金之事實，惟其理由似是而非，因訂約當時確有給付
    定金10,000元之約定，應無刪除該部份記載之必要，且上訴
    人認為伊沒有收到定金，也就沒有交付車輛證件予被上訴人
    ，是雙方公平對待，詎原判決以上訴人未刪除上開記載而認
    定被上訴人已交付定金予上訴人，已違背經驗法則。綜上，
    原判決已有上揭違背法令之情形，爰提起上訴，並聲明：
    (1)原判決廢棄。(2)被上訴人在第一審之訴駁回。
三、經查，上訴人所舉上揭(1)之理由，認原判決有判決不備理由
    或理由矛盾之情形，惟小額訴訟程序不得以判決不備理由或
    理由矛盾作為上訴第二審之理由，業如上述，是上訴人所舉
    (1)之理由，認原判決有違背法令云云，並不合法，自屬無據
    。另上訴人所舉(2)、(3)部份理由，均係就原判決認定被上訴
    人有交付定金10,000元予上訴人之代理人馮莉雅之事實表示
    不服，惟原判決已敘明：「被上訴人主張其已經於簽約當時
    交付定金10 ,000 元之事實，業據提出中古汽車買賣（切結
    ）契約書1 份為證，且上訴人之代理人馮莉雅為高級知識份
    子，應有判讀契約文字之能力，若被上訴人於簽訂契約當時
    並未交付定金，上訴人應會要求被上訴人刪除該部分之記載
    或是另外註明定金之給付方式（如匯款），不致於不實之契
    約書上簽名。且上揭買賣契約簽約之後，因上訴人認該車為
    馮莉雅之嫁妝，且被上訴人出價過低，上訴人不願出售，故
    曾以電話與被上訴人協調解約事宜（此為兩造所不爭），故
    被上訴人因認上訴人已無履約可能而未向上訴人索取車籍資
    料辦理過戶，並未違反常情，另被上訴人何時寄發存證信函
    解除契約，屬其權利之行使自由，自難據此認定被上訴人於
    簽約時未交付定金。」，因而認定被上訴人應有交付定金
    10,000元予上訴人代理人馮莉雅之事實，已詳述其認定事實
    之證據及理由，且原審就取捨證據、認定事實之職權行使，
    亦無違反論理或經驗法則，並無不當，上訴人認此部份原判
    決有違背法令云云，顯屬無據。綜上，上訴人仍執前詞，指
    摘原判決違背法令，均無理由，本院爰不經言詞辯論，逕以
    判決駁回上訴。
四、末按於小額訴訟之上訴程序，法院為訴訟費用之裁判時，應
    確定其費用額，民事訴訟法第436 條之19第1 項、第436 條
    之32第1 項定有明文。本件上訴既經駁回，第二審裁判費用
    1,500 元，自應由上訴人負擔，爰併為判決如主文第二項所
    示。
五、據上論結，本件上訴為無理由，依民事訴訟法第436 條之32
    第2 項、第436 條之19第1 項、第449 條第1 項、第78條，
    判決如主文。
中　　華　　民　　國　 　 96　　年　　6　　月　　7　　日
                民事鳳山分庭審判長法　官　朱玲瑤
                                  法　官　許政賢
                                  法  官  呂憲雄
正本證明與原本無異。
本判決不得上訴。
中　　華　　民　　國　 　 96　　年　　6　　月　　7　　日
                                  書記官  李文廣
